臺灣屏東地方法院簡易民事判決　　　　110年度屏簡字第213號
原　　　告　華南產物保險股份有限公司

法定代理人　凃志佶　
訴訟代理人　卓定豐　
　　　　　　祝魁均　
複　代理人　黃頌仁　
被　　　告　趙勁程　

上列當事人間損害賠償事件，本院於民國110年12月6日言詞辯論
終結，判決如下：
    主  文
被告應給付原告新臺幣398,484 元，及自民國109 年11月25日起
至清償日止，按年率5 ％計算之利息。
原告其餘之訴駁回。
訴訟費用由被告負擔6/10，餘由原告負擔。
本判決第一項得假執行。但被告如於執行實施前，以新臺幣398,
484 元為原告預供擔保，得免為假執行。
    事實及理由
一、原告主張：緣被告於民國108 年1 月17日7 時49分，駕駛車
    號碼AMR-7216號自小客車（下稱肇事車輛），沿屏東縣屏東
    市復興南路一段240 巷由西往東行駛，至與復興南路一段交
    岔路口，右轉後沿復興南路一段北向南續行至復興南路一段
    258 號附近，作變換車道，與同向原告承保訴外人永鑫租賃
    股份有限公司所有而由訴外人許景翔所駕駛之車牌號碼000-
    0000號租賃小客車（下稱系爭車輛）發生碰撞，造成系爭車
    輛受損，經送修復後，共計支出修理費用新臺幣（下同）69
    1,216 元（材料費用647,813 元、工資43,403元），原告已
    依保險契約給付，並依保險法第53條第1 項取得代位求償權
    ，爰依侵權行為及保險代位之法律關係提起本件訴訟等語。
    聲明：被告應給付原告691,216 元及自本訴訟狀送達之翌日
    起至清償日止，按年率5 ％計算之利息。
二、被告則以：我已經轉正了，是對方的車來撞我的，我沒有過
    失，對方的車不知道有多舊了等語置辯。聲明：請求駁回原
    告之訴。
三、得心證之理由：
  ㈠按「因故意或過失，不法侵害他人之權利者，負損害賠償責
    任。」、「汽車、機車或其他非依軌道行駛之動力機車，在
    使用中加損害於他人者，駕駛人應賠償因此所生之損害，但
    於防止損害之發生，已盡相當之注意者，不在此限。」此民
    法第184 條第1 項前段、第191 條之2 分別定有明文。又按
    「被保險人因保險人應付保險責任之損失發生，而對於第三
    人有損失賠償請求權者，保險人得於給付賠償金額後，代位
    行使被保險人對於第三人之請求權，但其所請求之數額，以
    不逾賠償金額為限」此保險法第53條第1 項亦定有明文。再
    按「禁止變換車道線，用以禁止行車變換車道。．．本標線
    分雙邊禁止變換車道線及單邊禁止變換車道線兩種。雙邊禁
    止變換車道線，為雙白實線，其線型尺寸與分向限制線同；
    單邊禁止變換車道線，為白實線配合白虛線，虛線與實線間
    隔一○公分，在實線一面之車輛禁止變換車道，在虛線一面
    之車輛允許變換車道。連續禁止變換車道路段，其間隔不足
    一二○公尺者，得視需要啣接設置之。」、「汽車駕駛人，
    爭道行駛有下列情形之一者，處新臺幣六百元以上一千八百
    元以下罰鍰：．．二、不依標誌、標線、號誌指示。」此道
    路交通標誌標線號誌設置規則第167 條第1 、2 項及道路交
    通管理處罰條例第45條第1 項第2 款亦分別定有明文。經查
    ：
    ①原告主張被告於上開時、地，駕駛肇事車輛沿屏東縣屏東
      市復興南路一段240 巷由西往東行駛，至與復興南路一段
      交岔路口，右轉後沿復興南路一段北向南續行至復興南路
      一段258 號附近，作變換車道，與同向原告承保系爭車輛
      發生碰撞，造成系爭車輛受損，經送修復後，共計支出修
      理費用691,216 元（材料費用647,813 元、工資43,4 03
      元），原告已依保險契約給付等情，業據原告提出道路交
      通事故初步研判表、現場圖、照片、道路交通事故當事人
      登記聯單、估價單、收銀機統一發票、行車執照、許景翔
      駕駛執照等件為證（見本院卷第23-49 頁），應可信為實
      在。
    ②被告於談話紀錄表陳稱：我駕駛AMR-7216自小客車從復興
      南路一段240 巷右轉（西往南方向）至復興南路一段，接
      著直線行駛復興南路一段再從慢車道切入到內側車道，對
      方行向我不清楚，我突然感覺後方車輛衝撞我的車，有使
      用方向燈，在復興南路一段240 巷內10公尺使用方向燈，
      沒注意轉彎完成後右方向燈有無自動關閉，但有打左方向
      燈並往左側行駛，對方撞擊到我車輛的左後方保險桿周邊
      。左後保險桿及保險桿周邊凹陷，無號誌燈，時速10公里
      ，我的車輛有移動等語（見本院卷第89頁）。又許景翔於
      談話筆錄稱：我駕駛RBZ-1291租賃小客車沿復興南路一段
      北往南直行，由外側車道切入內側車道，對方從復興南路
      一段240 巷右轉彎方向至復興南路一段駛出，並立即切入
      內側車道，我因煞車不及，撞中擊他的車輛左後方，對方
      在我右前方，距離多遠我不清楚，發現危險時我立即煞車
      ，撞擊部位為我車輛右前方保險桿，右前方保險桿凹陷、
      左前方保險桿有刮痕、左前車輪損有擦傷，無號誌，行車
      速度約時速60公里，無移動，對方車輛有移動等語（見本
      院卷第91頁）。參以卷存道路交通事故現場圖及現場照片
      （見本院卷第25、87、97-105頁），可知被告自復興南路
      一段240 巷右轉後之復興南路一段北往南方向，內、外快
      車道設有雙白實線禁止變換車道，而被告於禁止變換車道
      之標線處，任意變換車道，致發生本件交通事故，則被告
      駕駛行為有跨越禁止變換車道之標線而有不依標線指示爭
      道行駛之過失，被告空言否認有過失並無可採。又被告之
      過失行為與系爭車輛受損間，有因果關係。則原告於給付
      修理費用後，自得依上開規定，代位永鑫租賃股份有限公
      司請求被告賠償。
  ㈡又按物被毀損時，被害人除得依民法第196 條請求賠償外，
    並不排除民法第213 條至215 條之適用，依民法第196 條請
    求賠償物被毀損所減少之價額，得以修復費用為估定之標準
    ，但以必要者為限，如修理材料以新品換舊品，應予折舊。
    系爭車輛送修，共計支出修理費用691,216 元（材料費用64
    7,813 元、工資43,403元）乙節，業據前述，關於零件部分
    係更換全新零件，則其以新代舊之零件費用，自應將零件折
    舊部分自損害賠償額中予以扣除。依行政院所頒固定資產耐
    用年數表及固定資產折舊率表，【非運輸業用客車、貨車】
    之耐用年數為5 年，依平均法計算其折舊結果（即以固定資
    產成本減除殘價後之餘額，按固定資產耐用年數表規定之耐
    用年數平均分攤，計算折舊額），每年折舊率為5 分之1 ，
    並參酌營利事業所得稅查核準則第95條第6 項規定「固定資
    產提列折舊採用定率遞減法者，以1 年為計算單位，其使用
    期間未滿1 年者，按實際使用之月數相當於全年之比例計算
    之，不滿1 月者，以1 月計」，上開【非運輸業用客車、貨
    車】自出廠2017年8 月，迄本件車禍發生時即108 年1 月17
    日，已使用1 年6 月，則零件扣除折舊後之修復費用估定為
    485,860 元【計算方式：1.殘價＝取得成本÷( 耐用年數＋
    1)即647,813 ÷( 5+1)≒107,969 （小數點以下四捨五入）
    ；2.折舊額＝( 取得成本－殘價) ×1/（耐用年數）×（使
    用年數）即( 647,813 －107,969)×1/5 ×（1+6/12）≒16
    1,953 （小數點以下四捨五入）；3.扣除折舊後價值＝（新
    品取得成本－折舊額）即647,813 －161,953 ＝485,860 】
    ，加計毋庸折舊之工資43,403元，實際損害額共計529,263
    元（485,860 元＋43,403元＝529,263 元）。
  ㈢再按「損害之發生或擴大，被害人與有過失者，法院得減輕
    賠償金額，或免除之。．．前二項之規定，於被害人之代理
    人或使用人與有過失者，準用之。」此民法第217 條第1 項
    、3 項定有明文。另按「汽車行駛時，駕駛人應注意車前狀
    況．．，並隨時採取必要之安全措施．．。」此道路交通安
    全規則第94條第3 項亦定有明文。本件許景翔芬駕駛系爭車
    輛未注意車前狀況，且未採取停煞之安全措施，致系爭車輛
    「右前車頭」撞擊肇事車輛「左後車尾」，故許景翔駕駛系
    爭車輛行為亦有過失，因許景翔為永鑫租賃股份有限公司之
    使用人，本院審酌被告與許景翔上開過失情形，認被告應負
    較大之過失責任即負擔十分之七過失責任，許景翔負擔十分
    之三過失責任，故依上開規定減輕被告上開損害賠償金額，
    即原告得請求為398,484 元（即529,263 ㄨ7/10＝398,484
    ，元以下四捨五入）。
  ㈣綜上所述，本件原告依保險法第53條第1 項及侵權行為之法
    律關係，請求被告給付398,484 元，及自起訴狀繕本送達翌
    日即109 年11月24日（本件起訴狀於109 年11月23日送達被
    告，有卷存第77頁送達證書可查）起至清償日止，按年率5
    ％計算之遲延利息，為有理由，應予准許，逾此範圍，非有
    理由，應予駁回。
四、本件原告勝訴部分，係依簡易程序為被告敗訴之判決，依民
    事訴訟法第389 條第1 項第3 款規定，應依職權宣告假執行
    ，並依同法第392 條第2 項，依權宣告被告預供擔保，得免
    為假執行。
五、訴訟費用負擔之依據：民事訴訟法第79條。
中    華    民    國   110    年    12    月    6     日
                        屏東簡易庭  法  官  曾吉雄
正本係照原本作成。
如對判決上訴，須於判決送達後廿日內向本院提出上訴狀，其未
表明上訴理由者，應於提出上訴後二十日內向本院補提理由書狀
（均須按他造當事人之人數附繕本）。
如委任律師提起上訴者，應一併繳納上訴審裁判費。
中    華    民    國   110    年    12    月    6     日
                                    書記官  潘豐益